臺灣臺北地方法院民事判決
111年度勞訴字第85號
原      告  陳力筠  
訴訟代理人  羅文謹律師（法扶律師）  
被      告  中影股份有限公司

法定代理人  郭台強  
訴訟代理人  楊文山律師
上列當事人間請求確認僱傭關係等事件，本院於民國111年5月25
日言詞辯論終結，判決如下：
    主  文
一、確認兩造間僱傭關係存在。
二、被告應自民國110年7月1日起至民國111年1月31日止，按月
    於每月5日給付原告新臺幣4萬元；自民國111年2月1日起至
    原告復職之前一日止，按月於每月5日給付原告新臺幣4,000
    元；及均自各期應給付日之次日起至清償日止，按週年利率
    5％計算之利息。
三、原告其餘之訴駁回。
四、訴訟費用由被告負擔20％，餘由原告負擔。
五、本判決第二項所命給付已到期部分得假執行；但如被告以每
    期應給付之金額為原告預供擔保，得免為假執行。　
    事實及理由
一、原告主張：
　㈠原告自民國103年5月19日起任職於被告，擔任業務專案管理
    人員，負責影片業務管理，另於110年3月起新增工作內容即
    音效業務管理，每月工資自新臺幣（下同）3萬6,000元調整
    為4萬元。原告任職期間認真負責、積極任事，對所擔任之
    工作無何不能勝任之情事，詎被告於110年5月14日逕通知原
    告依勞動基準法（下稱勞基法）第11條第5款規定於110年6
    月30日終止勞動契約，係屬違法解僱而不生效力，爰依兩造
    間勞動契約、民法第487條前段、第234條、第235條規定，
    求命確認僱傭關係存在，及命被告按月給付至復職日之前一
    日止之薪資等語。
　㈡並聲明：⒈確認兩造間僱傭關係存在。⒉被告應自110年7月1日起至原告復職日之前一日止，按月於每月5日給付原告4萬元，及自各期應給付日之次日起至清償日止，按週年利率5％計算之利息。
二、被告辯以：
　㈠原告身為業務專案管理人員，於109、110年間，多次因對業
    務內容不了解，無法為客戶與被告技術部門進行溝通協調，
    而將本應負責之工作推予主管；飆罵技術部門人員，與同事
    相處不睦，而有客觀上不能勝任工作情事。再原告經技術部
    門主管與其溝通，仍依然故我怠忽工作；並屢次拒絕與技術
    部門溝通；拒絕參加業務人員相關訓練等行為，均違反應忠
    誠提供勞務之義務，而有主觀上不能勝任工作情事，被告因
    而依勞基法第11條第5款規定於110年6月30日終止勞動契約
    ，本屬合法有據。縱僱傭關係仍存在，原告原已同意資遣，
    復未通知被告準備給付勞務，自不得請求薪資報酬，況原告
    已覓得新職，其請求報酬亦應扣除轉向他處服勞務所取得之
    利益等語。
　㈡並聲明：⒈原告之訴駁回。⒉願供擔保請准宣告免為假執行。
三、不爭執事項（見本院卷第124至125頁，並依判決格式調整文
    字及順序）：
  ㈠原告自103年5月19日起任職於被告，擔任業務專案管理人員
    ，負責影片業務管理，於110年3月起新增工作內容即音效業
    務管理，每月工資自3萬6,000元調整為4萬元，於當月5日發
    放。
  ㈡被告於110年5月14日通知原告依勞基法第11條第5款規定於11
    0年6月30日終止勞動契約。　　
四、本院之判斷：　　
　㈠被告終止契約不合法，兩造間僱傭關係仍存在：
　⒈按勞基法第11條第5款規定，勞工對於所擔任之工作確不能勝
    任時，雇主得預告勞工終止勞動契約，揆其立法意旨，重在
    勞工提供之勞務，如無法達成雇主透過勞動契約所欲達成客
    觀合理之經濟目的，雇主始得解僱勞工，其造成此項合理經
    濟目的不能達成之原因，應兼括勞工客觀行為及主觀意志，
    是該條款所稱之「勞工對於所擔任之工作確不能勝任」者，
    舉凡勞工客觀上之能力、學識、品行及主觀上違反忠誠履行
    勞務給付義務均應涵攝在內，且須雇主於其使用勞基法所賦
    予保護之各種手段後，仍無法改善情況下，始得終止勞動契
    約，以符「解僱最後手段性原則」（最高法院109年度台上
    字第1399號判決意旨參照）。
　⒉被告未能舉證原告有不能勝任工作之情事：
　⑴被告固辯稱：原告身為業務專案管理人員，於109、110年間
    ，多次因對業務內容不了解，無法為客戶與被告技術部門進
    行溝通協調，而將本應負責之工作推予主管即訴外人丘昀，
    復擅自接下被告尚無法執行之業務，顯見其能力不足云云，
    並提出通訊軟體對話紀錄為證（見本院卷第67至71頁）。查
    原告固曾以通訊軟體轉傳客戶對字幕製作之疑問予丘昀，並
    表示其不知如何回復，請丘昀提供說法（見本院卷第71頁）
    ，惟丘昀係逕回復原告訊息並給予指導，毫未提及原告理應
    自行處理，或有何質疑原告能力之表現，尚難逕以原告請示
    丘昀之舉，認定其有不能勝任之狀況。
　⑵被告再執原告與丘昀之通訊軟體對話紀錄（見本院卷第67頁
    ），抗辯：原告逕將廠棚出租空間管理、收益之工作推予丘
    昀云云。惟業經原告否認廠棚出租管理為其業務範圍，被告
    就此並未提出其他舉證，自難認職位為影片專案管理業務之
    原告有處理該事務之責；況對照原告所提前開對話紀錄之完
    整前後對話內容，原告於提醒丘昀處理廠棚裝設回復事宜後
    ，丘昀係回復「瞭解」等語（見本院卷第265頁），亦未詢
    問何以原告不自行處理其應負責之職務，足徵被告此部分所
    述尚與實情不符。再關於被告所陳原告表示其對影音製作業
    務無能力處理，要求主管自行處理，復擅自接下被告該時尚
    無法執行之業務云云，被告固提出通訊軟體對話紀錄為證（
    見本院卷第69頁），惟參照原告所提該次與丘昀之對話紀錄
    全文，原告係向丘昀表明其曾先向客戶詢問可否使用被告現
    行採用之格式，因客戶堅持故原告將該需求轉予技術部門，
    技術部門原未告知無法處理，臨近交付期限始表示無法處理
    ，因而詢問丘昀此事，另於翌日亦再將客戶反應進度遲延，
    希望能提供折扣等需求轉知丘昀（見本院卷第205頁），均
    見原告非擅自接下無法執行之業務，而係積極處理客戶意見
    及尋求主管協助，是被告此部分所稱，亦屬無據。
　⑶被告據訴外人即技術部門主管蕭姿佑電子郵件（見本院卷第8
    1、295頁），抗辯因原告錯誤指示影片應修復處，致技術部
    門延後、重工修復云云。惟原告之職責既係反應客戶意見，
    並協助技術部門與客戶溝通，則經原告轉知客戶要求後，被
    告所指檢視影片、修復影片之內容及方式，均應係技術部門
    而非原告之工作內容，衡難以該節認定原告有何不能勝任之
    處。
　⑷被告所提蕭姿佑、技術部門員工周育嫺、韓蜜蜜之訪談紀錄
    （見本院卷第73、77至79頁），雖記載其等投訴原告有辱罵
    、咆嘯行為等意旨，惟該節業經原告所否認，復觀諸該等紀
    錄均未敘及辱罵之具體內容，況被告亦未提出曾因該等投訴
    而對原告展開調查或為督導、懲處之相關紀錄，倘被告所述
    因原告與技術部門員工不睦、對其等辱罵、咆嘯導致多名員
    工離職乙節屬實，被告竟就此毫無輔導或懲處行為，亦有違
    事理之常，是被告此部分抗辯亦未盡舉證之責，難為有利被
    告之認定。
　⑸被告所提丘昀之溝通紀錄（見本院卷第83頁），雖記載丘昀
    表示於109年1月至5月間，其曾請原告與技術部門進行口頭
    、當面溝通遭拒乙節，惟此與被告所提前開訪談紀錄中，技
    術部門人員多次敘及原告因業務問題而與其等溝通，其等認
    原告有咆嘯之舉等情，已有出入。再就溝通紀錄所指原告無
    法與技術部門溝通，須由丘昀代為聯繫乙節，對照原告所提
    通訊軟體對話紀錄（見本院卷第311頁），可知該時係因原
    告請假而請求丘昀代為關心技術部門之進度，觀諸此部分事
    證，亦與原告主張：其對業務認真盡責，並未因休假而荒廢
    業務管理等節，較為相符。另溝通紀錄所陳原告拒絕與丘昀
    當面溝通處理問題部分，依原告所提該次其與丘昀之通訊軟
    體對話紀錄全文（見本院卷第313頁），原告係因代理聲音
    部業務已久，而向丘昀反應應明確劃分工作權責與正視人力
    不足、技術部門無法改善錯誤頻出之情形，原告固拒絕與丘
    昀至會議室溝通，惟表明不願前往會議室後，仍持續與丘昀
    以通訊軟體進行討論，則被告據前開溝通紀錄所附截取之部
    分對話內容，指稱原告拒絕與丘昀溝通云云，亦無可採。
　⑹再被告所辯原告之不能勝任情事均係發生於109、110年間（
    見本院卷第458頁），而關於原告主張其於103年間即接任影
    音後製業務管理乙節，被告雖爭執係自107年始接任，縱採
    認該接任時點，至被告所辯原告開始出現不能勝任情事時仍
    有長達2年之期間，倘原告因學識、能力而有客觀上不能勝
    任情事，何以被告任由能力不足之原告長期擔任該職務，且
    均未曾提出該期間原告有不能勝任之相關事證，亦實與常情
    有違。又被告辯稱曾提供原告調職至被告臺中影片業務部門
    之機會云云，倘原告於臺北部門確有前開不能勝任之情形，
    將之調至其他地區之同一業務單位辦理相同事務，亦顯不能
    改善該情形，益徵被告所稱與實情不符。再細觀丘昀於回復
    被告其他員工質疑技術人員能力之電子郵件中曾表示：「坦
    白說，我們最近剛有人事上的大異動，銜接的狀況與接下來
    的進程我的確無法保證」等語（見本院卷第257至261頁），
    此節亦與原告主張：原告與原技術部門人員溝通良好，係因
    被告於109年起更換大量人員，新技術部門人員能力不足致
    錯誤頻出等情，較為相符，是被告此部分所辯，均無足採。
　⑺末被告固稱原告拒絕參加業務人員相關訓練，違反應忠誠提
    供勞務之義務，而有主觀上不能勝任工作情事云云，惟其所
    提通訊軟體對話紀錄僅顯示原告曾將「Netflix IMF Traini
    ng」信件轉予丘昀處理（見本院卷第87頁），至該訓練與原
    告業務是否有關，均未據被告提出任何事證。況由原告與技
    術部門之相關電子郵件內容（見本院卷第201至203、207至2
    63頁），可知原告就業務時限、流程、客戶要求等細節，均
    頻繁、主動寄發電子郵件予相關人員進行說明，亦難認其就
    所管理之業務有何態度消極、推託等主觀上不能勝任工作情
    事。
　⒊本件解僱亦不符最後手段性：
　　本件被告未能舉證原告有不能勝任工作之情事，則本無從據
    此終止契約；況經本院詢以被告對原告之狀況有無提供相關
    輔導措施乙節，被告雖辯稱因為原告都沒有填載要給技術部
    門的相關規格細項，導致技術部門傳送規格表給丘昀，要求
    以後要具體填載，屬因原告不適任而由其他部門所做協助與
    輔導云云。惟原告於前開轉達客戶需求之電子郵件中本即均
    敘及相關規格，而被告所提通訊軟體對話紀錄，僅足顯現原
    告曾向丘昀要求提供製作單，經丘昀傳送影像後製規格表（
    見本院卷第431頁）後，其後原告寄送予技術部門之電子郵
    件亦均附上該表格（見本院卷第221頁），單憑上開過程，
    實無從認定此屬因原告處理能力不足經被告所為輔導措施。
    是被告未為何具體輔導、督促改善措施，逕解僱任職長達7
    年之原告，亦不符最後手段性。
　⒋被告未能舉證原告有不能勝任工作之情事，縱有亦不符最後
    手段性，被告終止契約並不合法，則原告請求確認兩造間僱
    傭關係存在，即有理由。　
　㈡被告應給付薪資報酬：
　⒈按「債權人對於已提出之給付，拒絕受領或不能受領者，自
    提出時起，負遲延責任」、「債務人非依債務本旨實行提出
    給付者，不生提出之效力。但債權人預示拒絕受領之意思，
    或給付兼需債權人之行為者，債務人得以準備給付之事情，
    通知債權人，以代提出」、「僱用人受領勞務遲延者，受僱
    人無補服勞務之義務，仍得請求報酬。但受僱人因不服勞務
    所減省之費用，或轉向他處服勞務所取得，或故意怠於取得
    之利益，僱用人得由報酬額內扣除之」，民法第234條、第2
    35條、第487條分別定有明文。
　⒉查原告在被告違法解僱前，主觀上並無去職之意，客觀上亦
    有繼續為被告提供勞務之意願，此見原告曾於110年5月21日
    向被告人資表示不同意資遣（見本院卷第369頁對話譯文）
    自明，復於其後申請勞資爭議調解時，原告亦請求確認僱傭
    關係存在，經被告表示無法同意（見本院卷第33頁），足認
    原告已將準備依勞動契約本旨繼續提供勞務之情通知被告，
    惟為被告所拒。揆諸前揭規定，被告應負受領遲延之責任，
    原告無補服勞務之義務，而得依勞動契約及前開規定請求被
    告給付薪資報酬，惟應扣除原告轉向他處服勞務所取得之利
    益。　
　⒊查原告自承於111年2月1日起迄至本院言詞辯論終結時另於其
    他公司從事專案管理工作，每月薪資3萬6,000元（見本院卷
    第459頁），則被告抗辯應扣除上開所得，亦屬有據。本件
    自110年7月1日起至111年1月31日止，原告每月薪資4萬元；
    自111年2月1日起，每月之薪資請求權4萬元扣除已自其他處
    獲取薪資3萬6,000元之差額為4,000元，則原告請求被告自1
    10年7月1日起至111年1月31日止，按月於每月5日給付4萬元
    、自111年2月1日起至復職之前一日止，按月於每月5日給付
    4,000元，為有理由，逾此範圍，則無理由。
　㈢遲延利息：
　　按「給付有確定期限者，債務人自期限屆滿時起，負遲延責
    任」、「遲延之債務，以支付金錢為標的者，債權人得請求
    依法定利率計算之遲延利息」、「應付利息之債務，其利率
    未經約定，亦無法律可據者，週年利率為5％」，民法第229
    條第1項、第233條第1項前段、第203條定有明文。查依兩造
    勞動契約約定，被告係按月於每月5日給付薪資，則原告據
    前開規定請求自各期應給付日之次日起至清償日止，計付法
    定遲延利息，亦屬有據。
五、結論：
　㈠被告終止契約不合法，兩造間僱傭關係仍存在，被告應給付
    原告報酬，惟應扣除轉向他處服勞務所取得利益。從而，原
    告依兩造間勞動契約、民法第487條前段、第234條、第235
    條規定，請求確認僱傭關係存在，及被告應自110年7月1日
    起至111年1月31日止，按月給付4萬元；自111年2月1日起至
    原告復職之前一日止，按月給付4,000元；暨給付遲延利息
    ，為有理由，應予准許；逾此範圍，為無理由，應予駁回。
　㈡假執行：
　　本件主文第二項部分係勞工之給付請求訴訟，並經本院為雇
    主敗訴之判決，應依勞動事件法第44條第1項、第2項之規定
    ，依職權宣告假執行，同時宣告被告得供擔保而免為假執行
    ，並酌定相當之擔保金額。　　
六、本件事證已臻明確，兩造其餘攻防方法及所用證據，經斟酌
    後認均不足以影響本判決之結果，爰不逐一論列，附此敘明
    。
七、訴訟費用負擔之依據：民事訴訟法第79條。
中　　華　　民　　國　　111 　年　　6 　　月　　17　　日
                  勞動法庭    法　官  　梁夢迪　　　　　
以上正本係照原本作成。
如對本判決上訴，須於判決送達後20日內向本院提出上訴狀。如
委任律師提起上訴者，應一併繳納上訴審裁判費。
中　　華　　民　　國　　111 　年　　6 　　月　　17　　日
                              書記官　　林昀潔